【裁判字號】    88,易,667
【裁判日期】    900413
【裁判案由】    侵占
【裁判全文】
臺灣花蓮地方法院刑事判決                          八十八年度易字第六六七號
    公  訴  人  臺灣花蓮地方法院檢察署檢察官
    被      告  乙○○
右列被告因侵占案件，經檢察官提起公訴（八十八年度偵緝字第一七三號）及函請併
辦（八十八年度偵字第四三八一號），本院判決如左：
    主  文
乙○○意圖為自己不法之所有，而侵占遺失物，處罰金肆仟元，如易服勞役，以參佰
元折算壹日。
    事  實
一、乙○○於民國八十七年十二月下旬某日，在彰化縣田尾鄉某處，拾得曾沛絨所遺
    失發票人為蔡凱民、帳號00000000000號、票號各為ＡＵ00000
    00、ＡＵ0000000號、面額均新台幣（下同）五萬元、發票日各為八十
    八年三月十五日、八十八年四月十五日之支票二張，竟意圖為自己不法之所有，
    將之侵占入己。嗣於八十八年一月十二日，乙○○因維修汽車而將票號ＡＵ00
    00000號支票交給不知情之修車廠負責人吳全修，吳全修再轉交張銘村；同
    年二月間，乙○○又持票號ＡＵ0000000號支票向不知情之簡賢彰兌換現
    金花用，簡賢彰再將支票轉交不知情之王江雪珠，因王江雪珠於八十八年三月十
    五日、張銘村於八十八年四月十五日均提示上開支票，惟因曾沛絨業已掛失止付
    ，而為警查獲。
二、案經台中縣警察局清水分局報請台灣台中地方法院檢察署呈請台灣高等法院檢察
    署令轉台灣宜蘭地方法院檢察署檢察官再令轉台灣花蓮地方法院檢察署檢察官偵
    查起訴及函請併辦。
    理  由
一、訊據被告乙○○矢口否認有右揭侵占犯行，辯稱：支票係發票人父親交付給伊，
    共交付伊四張支票，三張五萬元，一張四萬七千元，是一位曾姓女士委託伊去拿
    支票，伊拿到支票後，沒有機會聯絡曾女士，伊有將支票要拿給曾女士，曾女士
    說已將票掛失，後來伊告訴曾女士說要用一張票，曾女士也同意，但後來伊沒辦
    法聯絡到曾女士，曾女士就託曾沛絨將四張支票一起報失等語。經查曾沛絨因幫
    住在南投縣草屯鎮街頭鬧區，從事賣花工作之甲○○運輸花材及買花，甲○○乃
    於八十七年十二月二十日，在彰化縣田尾鄉，交付以甲○○之子蔡凱民為發票人
    之支票三張給曾沛絨，票號各為ＡＵ0000000、ＡＵ0000000、Ａ
    Ｕ0000000號，曾沛絨於收到上開支票後一、二天，發現支票不見等情，
    業據證人曾沛絨於警訊及台灣彰化地方法院法官訊問時證述在卷，並有遺失票據
    申報書一紙在卷可參。證人甲○○證稱：其住在南投縣草屯鎮○○路○段六八二
    號，從事鮮花批發買賣，其欠姓名年籍不詳綽號阿南錢，開面額二十萬元本票給
    阿南，阿南將本票交給一個很胖的男子，阿南說係他侄子，該胖男子就拿本票來
    取款，其就收回本票，扣除之前已還阿南部分金額後，拿票號ＡＵ000000
    0、ＡＵ0000000、ＡＵ0000000號三張支票給該名胖子，曾沛絨
    可能是阿南之妻子，因其只知道阿南與其妻住在員林鎮公寓，約四、五樓，不知
    其真實姓名等語。而曾沛絨住址為彰化縣員林鎮○○街七八號五樓之一號，業據
    曾沛絨陳述在卷。核對曾沛絨與甲○○之陳述，可知上開三張支票應係甲○○向
    曾沛絨之夫阿南購買花材等，積欠帳款，而開立本票給阿南，再由阿南的侄子向
    甲○○提示，甲○○遂交付上開支票給阿南侄子，再轉交給曾沛絨。被告所辯，
    顯不可採。而被告將票號ＡＵ0000000號支票交付予不知情簡賢彰，以兌
    換現金花用，簡賢彰又轉交給王江雪珠；被告復將票號ＡＵ0000000號支
    票因修車交付予不知情之修車廠負責人吳全修，吳全修再轉交張銘村，王江雪珠
    、張銘村均於支票屆期日提示，因業經掛失支付，而遭退票等情，業據證人簡賢
    彰、王江雪珠、吳全修、張銘村於警訊時證述在卷，並有掛失止付票據提示人資
    料查報表、支票正反面影本各二張附卷可稽。本件事證明確，被告犯行堪予認定
    。
二、核被告所為，係犯刑法第三百三十七條侵占遺失物罪。檢察官雖漏未就被告侵占
    票號ＡＵ0000000號支票部分起訴，惟因與已起訴部分為同一犯罪事實，
    並經檢察官函請併辦，本院自應併予審究。爰審酌被告犯罪之動機、手段、所生
    之危害，及犯罪後否認犯行，無明顯悔過表現等一切情狀，量處如主文所示之刑
    ，並諭知易服勞役之折算標準。
三、被告經合法傳喚，無正當理由未到庭陳述，本院認本案係科罰金之案件，爰不待
    其陳述，逕行判決。
據上論斷，應依刑事訴訟法第二百九十九條第一項前段、第三百零六條，刑法第三百
三十七條、第四十二條第二項，罰金罰鍰提高標準條例第一條前段、第二條，判決如
主文。
本案經檢察官李子春到庭執行職務
中      華      民      國    九十      年      四      月     十三     日
                                      臺灣花蓮地方法院刑事庭
                                          法  官  李世華
右正本證明與原本無異。
如對本判決不服，應於送達後十日內，向本院提出上訴狀。（應抄附繕本）告訴人或
被害人如對於本判決不服者，應具備理由請求檢察官上訴，其上訴期間之計算係以檢
察官收受判決正本之日期為準。
                                          法院書記官
中      華      民      國    九十      年      四      月     十三     日
附錄本案所犯法條全文：
刑法第三百三十七條
意圖為自己或第三人不法之所有，而侵占遺失物、漂流物或其他離本人所持有之物者
，處五百元以下罰金。


司法院資訊處製作；財團法人民間司法改革基金會備份。
